臺灣臺北地方法院民事判決
111年度訴字第5165號
原      告  彰化商業銀行股份有限公司

法定代理人  凌忠嫄  
訴訟代理人  林子揚  
被      告  嚐鮮居小吃店

兼法定代理  林志堅  
人                
被      告  宋坤潭  


            林美玲  

            陳啓文  

上列當事人間清償借款事件，本院於民國111年12月6日言詞辯論
終結，判決如下：
    主  文
被告嚐鮮居小吃店、林志堅應連帶給付原告新臺幣陸拾玖萬零貳
拾捌元，及自民國一一一年三月二十三日起至清償日止，按週年
利率百分之二點五計算之利息，暨逾期六個月以內者，按上開利
率百分之十，逾期超過六個月者，按上開利率百分之二十計算之
違約金。
如原告對被告嚐鮮居小吃店之合夥財產不足清償上述本金、利息
及違約金債務時，由被告林志堅、宋坤潭、林美玲、陳啓文就不
足之額與被告嚐鮮居小吃店對原告負連帶清償責任。
訴訟費用新臺幣柒仟陸佰元由被告連帶負擔。
    事實及理由
一、被告陳啓文（下與被告嚐鮮居小吃店、林志堅、宋坤潭、林
    美玲合稱被告，分則各以姓名稱之、嚐鮮居小吃店）經合法
    通知，未於言詞辯論期日到場，核無民事訴訟法第386條各
    款所列情形，爰依原告之聲請，由其一造辯論而為判決。
二、原告主張：
　㈠緣合夥人林志堅、宋坤潭、林美玲、陳啓文就其合夥設立之
    商號嚐鮮居小吃店，於民國109年8月10日向原告交付全體合
    夥人同意書，同意該商號與原告間所為現在及將來之一切往
    來，均推選林志堅為該商號代表人，得以單獨名義執行之，
    並視為全體合夥人之共同行為，爰由林志堅於109年9月18日
    訂定保證書，約定對該商號現在(包括過去所負，現在尚未
    清償)及將來對於原告所負之一切債務分別以本金新台幣(下
    同)100萬元，暨其利息、遲延利息、違約金、損害賠償金、
    相關費用、其他從屬於該商號之負擔，願與該商號負連帶清
    償之責，立具授信約定書2紙交原告收執。嚐鮮居小吃店嗣
    依上述約定，向原告借款100萬元，到期日、利率、違約金
    等約定詳如債權原本所載，惟前開債務已於111年3月23日未
    依約繳付原本，迭經催討仍未予全額清償，至今尚欠原告如
    主文第1項所示之本金、利息及違約金之金額未清償。
  ㈡嚐鮮居小吃店係合夥商號，合夥人林志堅、宋坤潭、林美玲
    、陳啓文同意推選林志堅為負責人，對外代表商號，並由林
    志堅得以單獨名義執行與原告間之一切行為，雖依經濟部商
    業司之公司資料查詢內容，顯示目前該商號之合夥人僅為林
    志堅與宋坤潭2人，則除嚐鮮居小吃店、林志堅與宋坤潭應
    負清償責任外，因原告無從得知合夥人林美玲、陳啓文是否
    已退夥，不再具備合夥人身分，但即便該2人已完成退夥程
    序，然對其退夥前合夥所負之債務，即如主文第1項所示之
    金額，仍應依民法第690條規定負連帶清償之責。嚐鮮居小
    吃店既為本件之借款人，依法自應負清償之責，林志堅為連
    帶保證人，則應負連帶清償責任，另合夥人林志堅、宋坤潭
    、林美玲、陳啓文對不足之額，應負擔連帶清償責任。為此
    ，依消費借貸、連帶保證及合夥之法律關係，請求被告依法
    清償等語。並聲明如主文第1、2項所示。
三、被告則各以：
  ㈠林志堅表示對原告起訴之事實無意見。
　㈡宋坤潭表示原告起訴內容是事實，但辯稱：當初伊有問會計
    師，會計師只說因為伊是合夥人需要在「全體合夥人同意書
    」上簽名，負責人沒有還錢伊不需要負清償責任，所以伊才
    會簽名等語。
　㈢林美玲則以：伊當初會簽名也是因為是股東所以要簽，伊不
    知道林志堅會去借錢，當初簽名時行員跟伊說，伊不是負責
    人不用負責等語，資為抗辯。　
　㈣陳啓文則未於言詞辯論期日到場，亦未提出書狀作何聲明或
　  陳述。
四、原告主張林志堅、宋坤潭、林美玲、陳啓文合夥設立商號嚐
    鮮居小吃店，並於109年8月10日向原告交付全體合夥人同意
    書，同意該商號與原告間所為現在及將來之一切往來，均推
    選林志堅為該商號代表人，得以單獨名義執行之，並視為全
    體合夥人之共同行為，由林志堅於109年9月18日訂定保證書
    ，約定對嚐鮮居小吃店商號現在(包括過去所負，現在尚未
    清償)及將來對於原告所負之一切債務分別以本金100萬元，
    暨其利息、遲延利息、違約金、損害賠償金、相關費用、其
    他從屬於該商號之負擔，願與該商號負連帶清償之責，立具
    授信約定書2紙交原告收執。嚐鮮居小吃店嗣依上述約定，
    並由林志堅為連帶保證人，向原告借款100萬元，嗣嚐鮮居
    小吃店未依約清償，迭經催討仍未全額清償，至今
　　尚欠原告如主文第1項所示之本金、利息及違約金之金額未
    清償等情，業據提出商業登記抄本、合夥契約書、全體合夥
    人同意書、保證書、授信約定書、動撥申請書兼債權憑證、
    放款戶資料一覽表查詢、郵政儲金利率表、經濟部商業司之
    公司資料查詢等件附卷為證（見本院卷第13至35頁），林志
    堅、宋坤潭、林美玲就此部分並未爭執，而陳啓文經於相當
    時期受合法之通知，未於言詞辯論期日到場，亦未提出任何
    書狀爭執，是堪認原告上開主張之事實為真實。
五、至林志堅、宋坤潭、林美玲、陳啓文應負清償責任乙情，為
    宋坤潭、林美玲所爭執，並各以前開情詞置辯，則兩造之爭
    點厥為：原告主張嚐鮮居小吃店合夥財產不足清償債務時，
    林志堅、宋坤潭、林美玲、陳啓文應依合夥關係負清償責任
    ，有無理由？經查：
  ㈠按當事人主張有利於己之事實者，就其事實有舉證之責任，
    民事訴訟法第277條前段定有明文。次按負責人變更或合夥
    人變更時，應檢附負責人或合夥人之身分證明文件，商業登
    記申請辦法第6條第1、2款分別定有明文。林志堅、宋坤潭
    、林美玲均未爭執其為嚐鮮居小吃店之合夥人，且嚐鮮居小
    吃店於108年11月19日向台北市商業登記處申請設立登記負
    責人為林志堅、合夥人為宋坤潭、林美玲、陳啓文一情，有
    商業登記抄本在卷可憑（見本院卷第13頁），是以林志堅、
    宋坤潭、林美玲、陳啓文確有擔任嚐鮮居小吃店之合夥人，
    雖嗣依經濟部商工登記公示資料查詢結果（下稱商工登記資
    料），顯示嚐鮮居小吃店於110年7月5日變更合夥人僅為林
    志堅、宋坤潭2人（見本院卷第35頁），然即使林美玲、陳
    啓文已為退夥，但依民法第690條規定，對於其退夥前合夥
    所負之債務，仍應負責，堪以認定。
  ㈡按合夥財產不足清償合夥之債務時，各合夥人對於不足之額
    連帶負其責任，民法第681條定有明文。又合夥財產不足清
    償合夥之債務，為各合夥人連帶責任之發生要件，債權人請
    求命各合夥人對於不足之額連帶清償，自應就此項要件之存
    在，負主張並舉證之責任（參照最高法院29年上字第1400號
    、49年台上字第118號、99年度台上字第704號裁判意旨參照
    ）。本件依原告所提商工登記資料，可知嚐鮮居小吃店於11
    0年7月1日至111年6月30日停業，及聯合徵信中心查詢資料
    顯示（見本院111年度全字第377號卷），嚐鮮居小吃店登記
    資本總額為20萬元，然本件積欠原告之負債總額為69萬2,00
    0元，則其資產顯不足以清償負債，且嚐鮮居小吃店現任合
    夥人之一宋坤潭亦陳稱現狀無法還錢等情（見本院卷第77頁
    ），足認原告就嚐鮮居小吃店已無其他財產已盡相當舉證之
    責。是嚐鮮居小吃店之資產顯有不足清償對原告之消費借貸
    債務之情形，亦堪認定。從而，原告主張嚐鮮居小吃店之合
    夥財產不足清償債務時，林志堅、宋坤潭、林美玲、陳啓文
    應就不足之額，依合夥關係負連帶清償責任，自屬有據。
六、綜上所述，原告依消費借貸、連帶保證及合夥之法律關係，
    請求判決如主文第1、2項所示，均為有理由，應予准許。
七、訴訟費用負擔之依據：民事訴訟法第78條、第85條第2項。
中　　華　　民　　國　　111 　年　　12　　月　　7 　　日
                  民事第四庭    法　官　陳靜茹
以上正本係照原本作成。
如對本判決上訴，須於判決送達後20日內向本院提出上訴狀。如
委任律師提起上訴者，應一併繳納上訴審裁判費。
中　　華　　民　　國　　111 　年　　12　　月　　7 　　日
                                書記官　蔡汶芯